【裁判字號】    92,上易,386
【裁判日期】    920527
【裁判案由】    詐欺
【裁判全文】
臺灣高等法院臺南分院刑事判決            九十二年度上易字第三八六號      Ｇ
      上  訴  人  臺灣嘉義地方法院檢察署檢察官
      被      告  乙  ○  ○
右上訴人因被告等詐欺案件，不服臺灣嘉義地方法院九十一年度易字第二四八號中華
民國九十一年十二月二十四日第一審判決（起訴案號：臺灣嘉義地方法院檢察署九十
一年度偵字第七七一號），提起上訴，本院判決如左：
      主      文
上訴駁回。
      事      實
一、甲○○、乙○○、莫龍欽（另經原審判處有期徒刑七月確定），三人均可預見丙○○無故蒐集他人之存摺帳戶、提款卡、印章使用，將可能藉收購之存摺帳戶、
    提款卡、印章遂行財產上犯罪之目的；且明知提供銀行帳戶給不明人士，易為歹
    徒作為財產犯罪之工具，竟捨此不顧，仍貪圖利益，容認該不詳姓名年籍之人使
    用其等帳戶以遂行詐騙他人財物之犯行，分別於如附表一所示之時間、地點，將
    如附表一帳號所示之存摺帳戶（含該帳戶所用之提款卡及印章），以如附表一所
    示之代價，提供予丙○○使用（其中甲○○因與丙○○係好朋友而未收代價），
    而基於幫助丙○○詐欺之不確定故意，任由他人藉以遂行犯罪。而丙○○亦可預
    見黃騰毅（現由臺灣嘉義地方法院檢察署偵辦中）係利用人頭帳戶向不特定之人
    不法詐取款項，竟基於幫助黃騰毅詐欺之不確定故意，與黃騰毅約定以每本新台
    幣（下同）一萬五千元之代價，而於八十九年七月初某日，將其向甲○○、乙○○、莫龍欽等人收購如附表一帳號所示之存摺、提款卡及印章，交付予黃騰毅使
    用，黃騰毅再將丙○○上開所交付之存摺、提款卡及印章，提供予姓名年籍不詳
    之成年人使用。嗣於八十九年九月一日，由姓名年籍不詳之成年人基於意圖為自
    己不法之所有，以「香港富聯科技投顧有限公司」（下簡稱富聯科技公司）之名
    義，郵寄刮刮樂對獎單給高雄縣居民丁○○，丁○○因一時貪念，刮出號碼「Ｈ
    Ｋ00000000」號，依對獎單上之獎別係中參獎「港元２５萬元整」，丁○○即依對獎單上所載之「免付費兌獎專線：000000000」號打電話詢
    問，經對方告以需先繳納稅金、保證金、佣金、入會費、手續費、律師費等，始
    能領到獎金等語，使丁○○陷於錯誤，誤信中得香港賽馬會彩券局高額獎金，而
    依指示於如附表三所示之日期，分別將如附表三所示之金額匯至甲○○、乙○○
    、莫龍欽、潘麗縝、蕭博偉、黃凱莉（後三者另由臺灣板橋地方法院檢察署檢察
    官偵查）等人如附表一、二所示之帳戶後，因未見對方交付獎金，始知被騙，共
    計損失七百零七萬元。
二、丙○○可預見黃騰毅係利用人頭帳戶向不特定之人不法詐取款項，竟基於幫助黃
    騰毅詐欺之不確定故意，與黃騰毅約定每本存摺代價一萬五千元，而於如附表四
    所示之時間、地點，向呂嘉和以如附表四所示之代價收購如附表四所示呂嘉和、
    張瑞玲（業經臺灣嘉義地方法院檢察署檢察官於九十一年十一月七日以九十一年
    度偵字第四六一二號不起訴處分）、呂佩珊帳號之存摺帳戶（含該帳戶所用之提
    款卡及印章）後，再於八十九年八月初某日，將如附表四所示帳號之存摺、提款
    卡及印章，交付予黃騰毅使用，黃騰毅再將丙○○上開所交付之存摺、提款卡及
    印章，提供予姓名年籍不詳之成年人使用。嗣於八十九年十一月十日，由姓名年
    籍不詳之成年人基於意圖為自己不法之所有，以「香港冠達科技有限公司」（下
    簡稱冠達科技公司）之名義，郵寄刮刮樂對獎單給台北市居民李孟融，李孟融因
    一時貪念，刮出號碼「ＲＤＭ５５５８８」號，依對獎單上之獎別係中參獎「港
    元２５萬元整」，李孟融即依對獎單上所載之「查詢熱線：000000000
    」號打電話詢問，經對方告以需先繳納稅金、入會費等，始能領到獎金等語，使
    李孟融陷於錯誤，誤信中得香港賽馬會彩券局高額獎金，而依指示於如附表五所
    示之日期，分別將如附表五所示之金額匯至張瑞玲附表四所示帳號之帳戶後，因
    未見對方交付獎金，始知被騙，共計損失十四萬元。
三、案經被害人丁○○訴由高雄市政府警察局報請臺灣高雄地方法院檢察署呈請臺灣
    高等法院檢察署核定移轉臺灣嘉義地方法院檢察署檢察官偵查起訴及同署移送併
    案審理。
      理      由
一、訊據被告乙○○、甲○○固不否認其等將如附表一所示之帳戶以如附表一所示之
    代價交付予被告丙○○使用，而被告丙○○亦坦承再將被告乙○○、甲○○及同
    案被告莫龍欽如附表一所示之帳戶以每本一萬五千元之代價交付予黃騰毅使用之
    事實，惟均矢口否認有何幫助詐欺之犯行，辯稱：不知對方將之用於犯罪，伊等
    並沒有要去騙人家的錢云云。經查，右揭事實，業據本案被害人丁○○、李孟融
    之母何翠燕分別於警訊、偵查中及原審審理時陳述明確（見高雄市政府警察局九
    十年七月十八日（９０）高市警刑經字第四一三七四號函第一九、二○頁；臺灣
    高雄地方法院檢察署九十年度偵字第一九四○五號卷第三八頁背面；臺灣嘉義地
    方法院檢察署九十一年度偵字第七七一號卷第四八頁；原審法院卷第九六、一二
    五、一五五頁九十一年七月三日、七月十九日訊問筆錄及同年十二月十一日審判
    筆錄），並有郵政國內匯款執據、匯款委託書、富聯科技公司、冠達科技公司廣
    告版面影本、刮刮樂影本、郵局客戶基本資料及匯款交易明細等附卷可按（詳高
    雄市政府警察局九十年七月十八日（９０）高市警刑經字第四一三七四號函第二
    一至一三三頁；臺灣嘉義地方法院檢察署九十一年度偵字第七七一號卷第三二至
    四一頁；嘉水警三字○九一○○號警卷第二○頁背面至三○頁），足見被害人丁○○、李孟融確有將如附表三、五所示之金額匯入如附表一、二、四所示之帳戶
    中乙情，應堪認定。次查，金融存款帳戶，事關存戶個人財產權益之保障，其與
    存戶印鑑章結合，其專屬性、私密性更形提高；除非本人或與本人具密切之關係
    者，難認有何理由可自由流通使用該存褶、印章；一般人亦均有應妥為保管存褶
    、印鑑章，以防止存褶、印鑑章被他人冒用之認識，縱有特殊情況偶有將存褶、
    印鑑章交付他人之需，亦必深入瞭解其用途後再行提供以使用，恆係吾人日常生
    活經驗與事理；且存褶、印鑑章等有關個人財產、身分之物品，果淪落於不明人
    士手中，極易被利用為與財產有關之犯罪工具；而與他人於身分上不具密切關係
    之人，竟願以不相當之對價，徵求他人提供帳戶以為使用，此等行為客觀上已屬
    可疑；其顯係供為某非正當資金進出之用，而隱瞞其流程及行為人身份曝光之不
    法意圖亦可預見；若此之社會現實，恆係一般人本於日常生活經驗即可體察之者
    。本件被告乙○○、甲○○、丙○○均係有社會生活經驗之成年人，並非至愚之
    人，然被告丙○○幫助黃騰毅收購存摺，而辯稱渠不知收集存摺之目的用途為何
    云云；而被告乙○○、甲○○，接受被告丙○○所給付如附表一所示之代價，而
    提供帳戶供人匯款，嗣後復稱不知存摺售予他人之目的，在在與吾人之日常生活
    經驗顯然有悖；另參以現今金融市場開放，競爭激烈之社會現實，於金融機構開
    設帳戶極其容易，果有使用金融帳戶之必要，大可自己向各該金融機構申請開立
    帳戶供己之用，何庸另行支出代價而使用他人所申請之帳戶？而被告甲○○卻向
    金融機構申請開立帳戶無償供他人使用，被告乙○○則以五千元之代價出售予被
    告丙○○使用，尤其被告丙○○再以每本一萬五千元之代價轉售予黃騰毅使用，
    均顯然預見對方有不法使用之意圖，主觀上有幫助他人犯罪之意思，而不違背其
    本意甚明。益證被告乙○○、甲○○提供存摺帳戶（含印章、提款卡）與被告丙○○蒐集帳戶之行為態樣，顯背於吾人之日常生活經驗，其等諉稱不知存摺係供
    為詐欺財物之用之所辯，顯係事後飾卸畏罪之詞，尚非可採，本件事證明確，其
    等幫助詐欺犯行均洵堪認定。
二、查被告乙○○、甲○○均可預見被告丙○○無故蒐集他人之存摺帳戶、提款卡使
    用，將可能藉收購之存摺帳戶、提款卡遂行財產上犯罪之目的；且明知提供銀行
    帳戶給不明人士，易為歹徒作為財產犯罪之工具；而被告丙○○亦可預見黃騰毅
    係利用人頭帳戶向不特定之人不法詐取款項，其三人竟仍提供帳戶予不詳姓名者
    ，被告三人顯有幫助詐欺之不確定故意之犯意至明，且渠等所為提供帳戶予他人
    之行為屬刑法詐欺取財構成要件以外之行為。是核被告乙○○、甲○○、丙○○
    所為，均係犯刑法第三百三十九條第一項詐欺罪之幫助犯。又被告乙○○、甲○○、丙○○均係基於幫助之犯意為之，為幫助犯，均應依刑法第三十條第二項依
    正犯之刑減輕之。至於前揭事實二、被告丙○○所涉犯行，雖未據公訴人起訴，
    惟被告丙○○此部份犯行與其上開經公訴人起訴之犯行間，有實質上一罪之關係
    ，自為起訴效力所及，法院自得併予審理，併此敘明。
三、原審以被告等犯行明確，適用刑法第三百三十九條第一項、第三十條、第四十一
    條第一項前段、罰金罰鍰提高標準條例第一條前段、第二條，並審酌被告乙○○
    、甲○○提供郵局帳號存摺，俾不法之徒犯罪詐欺他人財物；被告丙○○復將被
    告乙○○、甲○○之存摺蒐集後轉賣予不法之徒以圖利，且使警察機關追查真正
    幕後詐欺正犯憑添困擾、助長犯罪，對被害人所受之財產上之損害非輕，犯後未
    能坦承犯行之態度，復未賠償被害人等一切情狀，分別量處被告乙○○、甲○○
    各有期徒刑六月、被告丙○○有期徒刑十月，並就被告乙○○、甲○○部分，諭
    知易科罰金之折算標準，以資懲儆。其認事、用法均無不合，量刑亦稱妥適。檢
    察官上訴意旨請求從重量刑等語，惟查被告三人均係基於幫助他人之犯意而犯本
    罪，本身並非犯罪集團之核心成員，經此偵審教訓，並為適度之懲處後，應已知
    所警惕，尚無施以重刑之必要。上訴意旨非有理由，應予駁回。
據上論結，應依刑事訴訟法第三百六十八條，判決如主文。
本案經檢察官蘇南桓到庭執行職務。
中    華    民    國      九十二      年      五      月      二十七    日
                                  臺灣高等法院臺南分院刑事第五庭
                                      審判長法官  鄭    文    肅
                                            法官  王    浦    傑
                                            法官  黃    三    哲
右正本證明與原本無異。
不得上訴。
                                      法院書記官  嚴    巧    花
中    華    民    國      九十二      年      五      月     二十八     日
附錄：本判決論罪科刑法條
刑法第三百三十九條：
意圖為自己或第三人不法之所有，以詐術使人將本人或第三人之物交付者，處五年以
下有期徒刑、拘役或科或併科一千元以下罰金。
以前項方法得財產上不法之利益或使第三人得之者，亦同。
前二項之未遂犯罰之。
附表一：
┌───┬─────────┬─────┬─────────┬─────┐
│戶  名│  帳        號    │時      間│  地         點   │所得金額  │
│      │                  │          │                  │（新台幣）│
├───┼─────────┼─────┼─────────┼─────┤
│甲○○│嘉義郵局，局號００│八十九年六│嘉義市○○街四一五│無        │
│      │５０００－２號，帳│月中旬某日│號                │          │
│      │號000000－0│          │                  │          │
│      │號                │          │                  │          │
├───┼─────────┼─────┼─────────┼─────┤
│乙○○│嘉義市中山郵局，局│八十九年六│嘉義市○○路十六號│五千元    │
│      │號000000－0│月底某日  │                  │          │
│      │號，帳號０５４７２│          │                  │          │
│      │１－３號          │          │                  │          │
├───┼─────────┼─────┼─────────┼─────┤
│莫龍欽│嘉義市成功郵局，局│八十九年六│嘉義市○○路十六號│五千元    │
│      │號000000－0│月底某日  │                  │          │
│      │號，帳號０１９３７│          │                  │          │
│      │１－７號          │          │                  │          │
附表二：
┌───┬─────────────────────────┬─────┐
│戶  名│  帳        號                                    │備      註│
├───┼─────────────────────────┼─────┤
│蕭博偉│郵局局號000000－0號，帳號000000－0號│          │
├───┼─────────────────────────┼─────┤
│黃凱莉│台北縣新莊思源路郵局，局號000000－0號，帳號│          │
│      │000000－0號                                │          │
├───┼─────────────────────────┼─────┤
│潘麗縝│華僑銀行彰化分行，帳號00000000000000│          │
│      │號                                                │          │
└───┴─────────────────────────┴─────┘
附表三：
┌───┬─────┬────────────┬────────────┐
│ 編號 │ 戶   名  │   匯  款   日  期      │   金  額（新台幣）     │
├───┼─────┼────────────┼────────────┤
│ 一   │潘 麗 縝  │ 八十九年九月一日       │ 七萬元                 │
├───┼─────┼────────────┼────────────┤
│ 二   │蕭 博 偉  │ 八十九年九月二日       │ 三十萬元               │
├───┼─────┼────────────┼────────────┤
│ 三   │黃 凱 莉  │ 八十九年九月二日       │ 五十萬元               │
├───┼─────┼────────────┼────────────┤
│ 四   │莫 龍 欽  │ 八十九年九月六日       │ 五十萬元               │
├───┼─────┼────────────┼────────────┤
│ 五│甲 ○ ○  │ 八十九年九月六日       │ 八十萬元               │
├───┼─────┼────────────┼────────────┤
│ 六   │莫 龍 欽  │ 八十九年九月七日       │ 九十萬元               │
├───┼─────┼────────────┼────────────┤
│ 七   │乙 ○ ○  │ 八十九年九月七日       │ 一百萬元               │
└───┴─────┴────────────┴────────────┘
┌───┬─────┬────────────┬────────────┐
│ 八   │莫 龍 欽  │ 八十九年九月八日       │ 一百萬元               │
├───┼─────┼────────────┼────────────┤
│ 九   │乙 ○ ○  │ 八十九年九月八日       │ 一百萬元               │
├───┼─────┼────────────┼────────────┤
│ 十   │甲 ○ ○  │ 八十九年九月八日       │ 一百萬元               │
└───┴─────┴────────────┴────────────┘
附表四：
┌───┬─────────┬─────┬─────────┬─────┐
│戶  名│  帳        號    │時      間│  地         點   │所得金額  │
│      │                  │          │                  │（新台幣）│
├───┼─────────┼─────┼─────────┼─────┤
│呂嘉和│局號００５１０９－│八十九年八│嘉義市○○路三十六│五千元    │
│      │１號，帳號０２４３│月初某日  │號「黑雞小吃部」  │          │
│      │３３５－９號之郵局│          │                  │          │
│      │帳戶              │          │                  │          │
├───┼─────────┼─────┼─────────┼─────┤
│張瑞玲│嘉義縣水上鄉郵局，│同右      │嘉義市○○路三十六│五千元    │
│      │帳號００５１０９－│          │號「黑雞小吃部」  │          │
│      │１號，帳號０２６９│          │                  │          │
│      │００－２號        │          │                  │          │
├───┼─────────┼─────┼─────────┼─────┤
│呂佩珊│嘉義縣水上鄉郵局，│同右      │嘉義市○○路三十六│五千元    │
│      │帳號００５１０９－│          │號「黑雞小吃部」  │          │
│      │１號，帳號０２６９│          │                  │          │
│      │０２－０號        │          │                  │          │
附表五：
┌───┬─────┬────────────┬────────────┐
│ 編號 │ 戶   名  │   匯  款   日  期      │   金  額（新台幣）     │
├───┼─────┼────────────┼────────────┤
│ 一   │張 瑞 玲  │ 八十九年十一月十八日   │ 四萬元                 │
├───┼─────┼────────────┼────────────┤
│ 二   │張 瑞 玲  │ 八十九年十一月二十一日 │ 十萬元                 │
└───┴─────┴────────────┴────────────┘


司法院資訊處製作；財團法人民間司法改革基金會備份。
